臺灣臺中地方法院民事判決　九十三年度訴字第二四○七號
　　原　　　告　　甲○○
　　訴訟代理人　　張富慶　律師
　　複代理人　　　馮鉦喻　律師
　　　　　　　　　己○○
　　被　　　告　　戊○○
右當事人間清償債務事件，本院於九十四年五月十日言詞辯論終結，判決如下：
    主      文
原告之訴及假執行之聲請均駁回。
訴訟費用由原告負擔。
    事實及理由
壹、兩造之聲明：
  一、原告：(一)被告應給付原告新台幣（下同）二百萬元，及自起訴狀繕本送達被告
      之翌日起至清償日止，按週年利率百分之五計算之利息。(二)訴訟費用由被告負
      擔。(三)原告願供擔保，請准宣告假執行。
  二、被告：(一)原告之訴及假執行之聲請均駁回。(二)訴訟費用由原告負擔。(三)如受不
      利之判決，願供擔保請准免為假執行。
貳、原告起訴主張：兩造於民國九十二年三月間達成合意，由原告以二百九十五萬元
    之價格，頂讓被告在臺中市逢甲商圈所經營之「Ａ┼火鍋店」之經營權，及店內
    之生財器具，雙方並約定頂店一年期滿之後，原告得要求解約，將店面及生財器
    具返還被告，被告則應返還二百萬元，詎原告依約自九十二年十二月起，多次向
    被告表示解約之意，被告竟藉故拒不返還該二百萬元。又系爭火鍋店座落之位置
    於七十九年即已發佈為市地重劃區，並將於九十四年四月前全部拆遷，原告自得
    依買賣權利瑕疵擔保之規定請求被告賠償損害。再兩造於磋商頂讓營業權之初，
    被告即以「讓　逢甲商圈大型火鍋店出國無暇照顧生意佳」之不實廣告，及該火
    鍋店位於逢甲商圈，商機無限，出國在即無暇視事等語匡騙原告，且對於火鍋店
    位於第十二期重劃區，亦未據實以告，使原告陷於錯誤而與被告締約，爰以起訴
    狀撤銷兩造頂讓火鍋店之契約；為此依兩造契約之約定、權利瑕疵擔保請求權、
    不當得利請求權，請求判決如聲明所示。
、被告則以：兩造頂讓火鍋店時，並無日後由被告以二百萬元買回之約定。系爭火
    鍋店之店面原係由被告向訴外人辛○○所承租，嗣由被告介紹辛○○與原告另訂
    新約，該新訂之租賃契約中並有「假設政府需要變更使用，本人不負責一切賠償
    」之約定，可知原告承租當時，即能預知該址可能因行政管制而不能使用之危險
    ，且被告就系爭火鍋店所坐落於市地重劃區一節並不知情，原告以被告漏未告知
    要求被告負權利瑕疵擔保責任並賠償損害，顯屬無據等語，資為抗辯。
肆、經查：
  一、以下之事實為兩造所不爭，本院採為判決之基礎：
    (一)Ａ┼火鍋店原為被告所經營，被告於九十二年二月二十三日於自由時報刊登「
      讓　逢甲商圈大型火鍋店出國無暇照顧生意佳　意洽台中市○○○路三十六號
      0000000000」之分類廣告。
　　(二)原告於九十二年三月間循前開分類廣告，與被告達成合意，由原告以新台幣二
      百九十五萬元之價格購得系爭火鍋店之經營權及店內生財器具。
　　(三)系爭火鍋店位於臺中市第十二期重劃區內，原都市計畫的細部計畫於七十九年
      五月發布實施。
　　(四)系爭火鍋店所在之房屋，係由原告於頂讓營業權之後另向辛○○承租。月租十
      萬元。
    (五)原告於九十四年一月二十七日將店內生財器具賣給馮湛濤。
  二、原告主張兩造締結火鍋店頂讓契約時，曾經約定被告應於屆滿一年之後，應原
      告之請求以兩百萬元買回火鍋店經營權一節，既為被告所否認，就此約定存在
      之事實，自應由原告舉證證明之。原告主張兩造之間有前開約定，係以九十三
      年九月十日兩造間電話談話之錄音為據，並舉證人丙○○、丁○○、庚○○、
      乙○○之證言為證。惟：
    (一)原告所提出之電話談話錄音經勘驗結果，其內容大部分為台語對話，其間夾雜
      部分國語發音，無法以中文精確遂字重現語意。其中原告稱：「：：：做得很
      累，我老婆就說沒關係啦，不然問張老闆，問問看，當初做一年之後，你（指
      被告）要用二百萬元接手回去，對呀，當初你就是這樣說的」，被告稱：「對
      啦，當初是有說啦沒錯，可是就慢了一點，你老婆自己也應該了解：：：」（
      本院卷第八十四頁）、原告稱：「：：：現在涼了，學生都開學了，你之前說
      過一陣子再接手回去，現在天氣涼了，都已經九月份了，看你有沒有辦法接手
      回去」，被告稱：「對啦！你老婆那時候來找我時，就已經了解了，應該了解
      我本身已經在做別的了：：：」（本院卷第八十五頁）等語，固然曾經指涉以
      兩百萬元回收經營權之事實，惟上開內容均係由原告主動指稱被告曾經答應回
      收經營權，而被告則被動附和原告之發言，原告是否已完全表達被告於兩造締
      結經營權頂讓契約時之意思，並非無疑；無法截取片段談話之內容，即認兩造
      於訂約當時已合意以二百萬元回收經營權。
    (二)本件原告所提出之錄音帶兩造間電話談話之時間甚長，除原告探詢由被告回收
      經營權之可能性外，並有「日常之問候」、「原告向被告查詢另找他人接手經
      營火鍋之結果如何」、「被告勸原告登報找人接手經營」、「原告向被告訴說
      生意難以為繼」等對話，其中：原告：「：：：你不是跟我老婆說你有開一
      家：：：在花市賣花？」，被告：「是呀！但是要找我接手，我就說貨都已經
      進來了，沒辦法：：：」（本院卷第八十一頁，以上之內容為台語發音，其內
      容為原告問被告是不是向原告之妻稱另開一家店在賣花？被告回答稱『我是有
      這樣說沒錯，那是你太太問我要不要接手你們的火鍋店時，我跟她說我另外經
      營的店的貨已經進了，沒有辦法接手你的店』。原告：「：：：當初你告訴
      我不會做，我們接手做做看，如果不會做你要休息一年，休息一年之後你要再
      接回去，那現在：：：（被告插話）」，被告：「那他來你也知道，我開口時
      ，我每件東西都已經訂了：：：」，原告：「對呀！不然那時候（被告插話）
      」，被告：「不然，不做這個，那時你老婆來講時，是絕對會考慮的，那時東
      西都已經到了，她來也有看見東西一大堆，也沒辦法：：：」（本院卷第八十
      二頁，以上之內容亦為台語發音，其內容為原告問被告當初曾說要在休息一年
      後回收經營權，被告回答稱『你太太來過也知道，等到你開口要我再接手火鍋
      店時，我另外開店所需的東西每樣都已經購買了』、『如果不是另外再經營生
      意，你太太來說時，我是絕對會考慮再接手的，但是我另外經營生意用的東西
      都買了，你太太來跟我說的時候，也有看到我買了一堆東西，那有辦法再接手
      』：：：」）。原告：「因為我們最後的希望都寄託在你身上了，當初你說
      ：：：最壞的打算就是你接手回去這樣，用兩百萬接手回去，現在就像你說的
      已經開別間了」。被告：「對啦：：：」（本院卷第八十五頁、第八十六頁，
      以上為台語發音，其內容為原告稱其最壞的打算是原告以二百萬元回收經營權
      ，但沒想到被告已經另外開店無法如願，而表示婉惜之意）。通觀以上之對話
      內容，被告除拒絕原告回收經營權之要求外，並委婉表明並非無條件以二百萬
      元回收經營權，而是原告提議回收經營權時，由被告視之狀況而定。
　　(三)至於證人丙○○、丁○○、庚○○、乙○○固證稱曾經聽聞，或間接聽聞被告
      同意由原告解約之事。惟證人丙○○、丁○○、乙○○分別為原告之父母及姐
      姐，證人庚○○則為原告之妻，所證不免偏坦原告；且證人丙○○於本院證稱
      ：「詳細時間我不記得了，只記得是頭一次我兒子與被告談價錢的時候，是我
      兒子看了報紙之後說可以用參佰萬元頂讓這家店，我跟我兒子、我太太、媳婦
      一起到被告的家談價錢，被告說願意看我的面子再降五萬元，所以以兩百萬元
      成交，我們說因為我兒子是轉行，怕不會做，做不起來會虧錢，被告有說一年
      以內要買回，可能被告認為他那家店做得不錯，才這樣講：：：」等語（本院
      卷第一一三頁），自稱在兩造商議價格階段時，被告即已同意一年內回收經營
      權。查本件交易之價格達二百九十五萬元，依原告之主張，其得主張被告應回
      收經營權之期間長達一年（自接收經營權之後），在此一年之期間內可能產生
      之人事變化不可謂不大，如兩造在議價之契約尚未達於履行行之階段確已達成
      回收經營權合意，衡之情理，當係以契約書面詳實記載回收經營權之條件及回
      收之價格以保權益，反觀本件回收經營權之約定竟無書面之約定，殊違情理，
      證人證人丙○○、丁○○、庚○○、乙○○所證，難認可採。
  三、按「出賣人應擔保第三人就買賣之標的物，對於買受人不得主張任何權利」、
      「債權或其他權利之出賣人，應擔保其權利確係存在。有價證券之出賣人，並
      應擔保其證券未因公示催告而宣示無效」、「出賣人不履行第三百四十八條至
      第三百五十一條所定之義務者，買受人得依關於債務不履行之規定，行使其權
      利」，民法第三百四十九條、第三百五十條及第三百五十三條定有明文。本件
      兩造所締結者，為營業權之頂讓契約，由原告以二百九十五萬元之價格向被告
      頂讓Ａ┼火鍋店之經營權及店內生財器具，其中店內之生財器具不致因市地重
      劃遭追奪固無庸論；所謂營業權之頂讓，無非即被告將經營火鍋店權利（含原
      來之客源、商譽等）讓與原告繼續經營，被告所應負之擔保責任，亦係擔保經
      營權確係存在，及經營權不致遭第三人追奪之責任，至於系爭火鍋店所在之房
      屋，則係由原告於頂讓營業權之後另向辛○○承租，此亦為兩造所不爭執，與
      經營權之存在並不相涉；縱使系爭火鍋店建築物位於市地重劃區而有被拆遷之
      可能，亦非原告之經營權遭到追奪，而係承租之房屋有瑕疵，原告主張依權利
      瑕疵擔保之規定請求被告賠償損害，亦屬無據。
  四、民法上所謂詐欺，係欲相對人陷於錯誤，故意示以不實之事，令其因錯誤而為
      意思之表示。本件被告於九十二年二月二十三日，在自由時報刊登「讓　逢甲
      商圈大型火鍋店出國無暇照顧生意佳　意洽台中市○○○路三十六號0000
      000000」之分類廣告，原告循前開分類廣告與被告達成頂讓火鍋店之合
      意，為兩造所不爭執，但有意頂讓火鍋店所考慮者，為火鍋店是否值得經營（
      能否獲利），及價格是否合理，被告是否即將出國而無暇照顧，實非原告所考
      慮之因素，原告亦不致因被告是否出國而陷於錯誤，本件即使被告刊登分類廣
      告時並無出國之計畫，仍非屬詐欺（此與商人廣告「跳樓大拍賣」，但實際並
      未跳樓同）；再原告主張被告世居該址，火鍋店位於市地重劃區一事為被告所
      明知一節，為被告所否認，查依原告所提出之「台中市第十二期福星市地重劃
      計畫書」影本所載，該市地重劃區屬台中市都市計畫通盤檢討（不含大坑風景
      區）之優先發展區，原都市計畫之細部計畫雖於七十九年五月即已發佈實施，
      惟並非一有都市計畫之細部計畫即應實施市地重劃，就市地重劃是否實施，主
      管機關仍有審度時勢裁量之權，本件變更台中市都市○○○○○路附近地區）
      細部計畫（第一次通盤檢討）係台中市政府於九十三年六月十六日公告發佈實
      施，實施重劃之範圍則係台中市政府相關單位於九十三年三月二十六日勘定，
      並提請台中市市地重劃委員會第九十三年度第一次會議決通過，於九十三年五
      月七日簽奉市長核定（本院卷第十六頁），是重劃範圍之勘定時間尚在兩造九
      十二年三月締結營業權頂讓契約之後，且無證據足以證明被告知悉重劃計劃，
      自難認被告於締結營業權頂契約之時，有何施以詐欺之情事。此外原告復無法
      舉證證明其有何因詐欺而為意思表示之情事，原告主張遭匡騙締結契約云云，
      亦非可採。
  五、依前所述，原告依兩造頂讓火鍋店契約之約定、權利瑕疵擔保請求權，及撤銷
      意思表示之不當得利請求權，請求被告應給付二百萬元，並自起訴狀繕本送達
      被告起之法定遲延利息，為無理由，應予駁回，其假執行之聲請亦無所依附，
      應一併駁回之。
伍、結論：原告之訴為無理由，依民事訴訟法第七十八條，判決如主文。
中　　　華　　　民　　　國　　九十四　　年　　　五　　　月　　二十四　　日
                              臺灣臺中地方法院民事第四庭
~B法　　　官　王銘
正本係照原本作成
如對本判決上訴，須於判決送達後廿日內向本院提出上訴狀
中　　　華　　　民　　　國　　九十四　　年　　　五　　　月　　二十四　　日
~B法院書記官
